臺灣臺北地方法院民事判決　九十一年度重訴字第四四七號
　　原　　　告　　美商微軟公司（Microsoft Corp.）
　　法定代理人　　甲○○○○ .
　　訴訟代理人　　傅昭倩律師
　　複　代理人　　何國雄律師
　　　　　　　　　送達代收人　　陳美卿律師
　　被　　　告　　捷宇興業有限公司
　　兼法定代理人　乙○○
　　訴訟代理人　　謝佳伯律師
右當事人間侵權行為損害賠償事件，經本院刑事移送而來，本院判決如左：
    主    文
被告應連帶給付原告新台幣肆佰貳拾萬元，及自民國九十年十二月十一日起至清償日
止，按年利率百分之五計算之利息。
被告應將附件一所載之道歉啟事，以長二十五公分、寬十九公分之篇幅，登載於經濟
日報第一版下半頁壹日。
被告應將本案刑事最後事實審判決書主文及事實欄，暨民事最後事實審判決書主文欄
，以長二十五公分、寬十九公分之篇幅，登載於經濟日報第一版下半頁壹日。
原告其餘之訴駁回。
訴訟費用由被告連帶負擔十分之三，餘由原告負擔。
本判決第一項，於原告以新台幣壹佰肆拾萬元，為被告供擔保後，得假執行，但被告
如於假執行程序實施前，以新台幣肆佰貳拾萬元，為原告預供擔保，得免為假執行。
原告其餘假執行之聲明駁回。
    事    實
甲、原告方面：
壹、聲明：
一、被告等應連帶給付原告新台幣壹仟肆佰萬元整，暨起訴狀繕本送達翌日起至清償
    日止，按年利率百分之五計算之利息。
二、被告等應將附件一所載之道歉啟事，以長二十五公分、寬十九公分之篇幅，登載
    於經濟日報第一版下半頁壹日，費用由被告等連帶負擔。
三、被告等應連帶負擔費用，將本案刑事最後事實審判決書主文及事實欄，暨民事最
    後事實審判決書主文欄，以長二十五公分、寬十九公分之篇幅，登載於經濟日報
    第一版下半頁壹日。
四、訴之聲明第一項，原告願供擔保，請准宣告假執行。
貳、陳述：
一、被告對原告應負侵權行為責任：查被告乙○○為被告捷宇興業有限公司（下稱捷
    宇公司）負責人，其明知原告享有著作權之Windows 98等電腦程式著作，非經原
    告同意或授權，不得擅自重製、散布或意圖營利而交付，惟其竟基於意圖銷售之
    概括犯意，擅自重製原告享有著作權之著作物於被告公司電腦及其所販賣之電腦
    硬碟後銷售，而侵害原告之著作權。被告上開侵害事實，業經台灣台北地方法院
    檢察署提起公訴，並經鈞院九十年度訴字第一一七九號刑事判決被告有罪定讞，
    則被告等對原告構成侵權行為至明，被告乙○○依著作權法第八十八條、民法第
    一百八十四條規定，對原告損害賠償責任；又被告乙○○乃被告捷宇公司負責人
    ，被告捷宇公司依著作權法第八十八條、民法第二十八條、第一百八十四條、第
    一百八十五條、公司法第二十三條之規定，就原告損害亦應負連帶賠償之責。
二、損害額之計算：
（一）、被告侵害原告著作權之種類：查原告於八十九年十一月間向被告捷宇公司購
        買二台電腦，該二台電腦硬碟均非法灌錄原告享有著作權之Windows   98、
        Word  2000、Excel  2000、PowerPoint  2000、Access  2000、FrontPage
        2000等電腦程式；又九十年四月十二日刑事搜索檢視被告營業處所十九台電
        腦硬碟內所灌錄之DOS 6.20、Visio 5.0、Windows98、Windows ME 、Excel
        97、PowerPoint  97、Access 97、Outlook 97、Word 2000、Excel 2000、
        PowerPoint 2000、Access 2000、Outlook 2000及FrontPage 2000等十四項
        電腦程式著作，及刑事扣案四十七片盜版光碟片除編號B3、B12、B25外，亦
        係被告乙○○所非法重製（盜版光碟片之內載軟體，請詳見原告九十一年六
        月十九日準備書（二）狀附件二所載）。職是，被告侵害原告之電腦程式著
        作，計有「DOS 6.2」、「Windows 98」、「Windows Me」、「Access 2000
        」、「Excel   2000」、「FrontPage   2000」、「Outlook   2000」、「
        PowerPoint 2000」、「Word 2000」、「Access  97」、「Excel 97」、「
        Outlook 97」、「PowerPoint 97」、「Visio 5.0」等十四項，有關被告非
        法重製原告前開十四項電腦程式著作於公司及銷售予客戶之電腦硬碟之事實
        ，業經台北地方法院檢察署、鈞院刑事庭認定在案，被告乙○○亦已坦承在
        卷，茲有被告於九十年十一月二十日鈞院刑事庭審理時供稱：「（問：對起
        訴書之犯罪事實有何意見？）起訴書記載無誤，確有此事。．．．」可稽（
        證九）。至於「Visio 5.0」之著作權，原屬Visio公司所有，然原告於西元
        二OOO年（即民國八十九年）一月七日已因合併而概括繼受Visio公司之權利
        、義務，茲有經公、認證之聲明書可證。準此，原告享有「Visio  5.0」之
        著作權，殆無疑義。
（二）、損害額之計算：
１、原告不易證明實際損害額：查被告於九十年十一月二十日鈞院刑事庭審理供稱：
    「．．．我們賣電腦時，有順便幫他們安裝辦公室二OOO及視窗九八，．．．我
    們也希望客戶買正版光碟，但客戶都沒買，我們就隨機附送．．．」（詳原告
    91.5.30準備書狀原證二），則被告隨機附送原告享有著作權之軟體乃為其銷售
    常態。蓋個人電腦僅為硬體設備，至少應有一套操作軟體（如MS-DOS或Windows
    98、Windows Me等）及應用軟體 (如Word 2000、Excel 2000、PowerPoint 2000
    、Access 2000等)始能操作運用，然被告意圖銷售而將原告享有著作權之上開十
    四項電腦程式非法重製於電腦硬碟出售予消費者，因消費者不特定致事實上難以
    估計被告非法拷貝之數量，而被告上開行為使原告之著作物廣遭非法流傳使用，
    原告所受損害難以估計，當不以原告向被告購買電腦之內載非法軟體數及本件刑
    事搜索查獲被告非法重製之軟體數量（含扣案單據所載軟體數）為限。況被告公
    司於七十八年即設立，然刑事扣案單據多為本件刑事搜索半年內之訂購單單據，
    並非被告所有交易之銷售記錄，則原告所受損害自不能以刑事扣案單據上載軟體
    數據以計算原告損害額，至為灼然。
２、被告故意侵害原告之著作權且情節重大：查被告以銷售電腦及周邊設備為業，對
    於前開十四項電腦程式著作為原告享有著作權之軟體，當知之甚稔，惟其竟非法
    重製原告享有著作權之上開軟體於公司電腦或銷售之電腦，被告侵害原告著作權
    之故意乃昭然若揭。又被告自認其年營業額達新台幣（下同）六千餘萬至八千七
    百餘萬元不等，則被告每年銷售之電腦台數當達數千台以上，然被告以隨機附送
    原告享有著作權之軟體為其銷售常態，且被告上開侵害原告著作權行為，因具有
    職業性犯罪之特性，業經鈞院刑事庭認定為「常業犯」，準此，被告反覆從事非
    法重製原告著作權之犯行，並以之為業，被告對原告之侵害可謂「情節重大」，
    原告茲此請求　鈞院依著作權法第八十八條第三項規定就每一軟體以一百萬元計
    其損害額，賜判被告應給付原告如訴之聲明一所示金額。
３、此外，台灣台北地方法院八十九年重訴字第二一五O號、台灣高等法院八十九年
    重訴字第一O九號判決及台灣台北地方法院九十一年度重訴字第四八六號民事判
    決對於類此電腦經銷商侵害原告著作權事件，亦係依著作權法第八十八條第三項
    規定以每一軟體一百萬元計其損害額，併請鈞院卓參。
４、至於被告就其答辯所舉證物，概為書證影本，請鈞院命被告提出正本以明。退步
    以言，縱被告所提證物為真正，惟查：
(1)、被告提呈被證一所示之單據與本件損害額之認定無涉，且被告所提上開單據多為
    電腦硬體或為第三人軟體（如賽門鐵克公司之NORTON ANTIVIRUS軟體及趨勢科技
    股份有限公司之PC-cillin軟體等）之單據，顯係被告意圖魚目混珠之舉，殊無
    可採。又被告於鈞院刑事審理時並未提出Windows 98軟體之合法授權證明，前開
    刑事判決認定「被告購買五套Windows 98軟體」乙節顯有違誤，尚請鈞院明察。
    又被告辯稱「編號No048416等訂購單係被告合法購入原告軟體後再搭配硬體出售
    予消費者之合法銷售行為」等語，乃被告片面之詞，且被告並未能證明上開訂購
    單與其提呈之出貨單間有何關聯，是其所辯，要無可採。此外，被告所稱編號
    No040586之訂單並未在其所附被證二之證物中，原告實不知其所云為何，附此敘
    明。
(2)、被告答辯（二）狀所謂之「市售實際價格」，僅係被告片面所提之抗辯，且被告
    所呈附表一註腳謂「原告附件四第一至第四張訂購單係被告主張被證二號合法購
    買軟體之訂單」云云，亦係被告片面之詞，被告並未舉證立明，是其據以計算之
    損害額，殊無可採。
(3)、被告答辯（三）狀謂「．．．被告公司係以銷售電腦零件為營業之主要銷售項目
    ．．．經檢視被告八十八年度商品進銷存明細表之內容，被告於八十八年度共購
    入一百五十七顆CPU，縱使被告公司將上開CPU全部作為組裝個人電腦之用，至多
    僅能組裝一百五十七台，．．．」云云，惟查：
、被告提呈被證四、被證五有關被告捷宇公司八十八年度之營利事業所得稅結算申
    報書及產品進銷存明細表，並無稅捐單位之收文註記，是上開證物乃係被告事後
    所製作，不具證明力，合先敘明。
、況，衡諸一般經驗法則，更換CPU（即中央處理器）則主機板多隨之更新，否則
    電腦無法正常運轉，然以被告所提被證五觀之，被告八十八年出售之主機板約達
    近千片，被告卻謂其僅出售一百五十七顆之CPU，殊與常情相違，顯係被告事後
    更改產品進銷存明細表所致，足證被告所提被證五內容之不實，被告執此所為之
    答辯亦屬無理。
、有關被告等係以「銷售電腦及周邊設備為業，並擅自重製原告享有著作權之著作
    物於其所販賣之電腦硬碟一併出售予客戶」乙節，檢察官提起公訴時業已載明於
    起訴書，被告乙○○於鈞院刑事庭審理時亦已坦承在卷，則被告辯稱：「．．．
    被告公司係以銷售電腦零件為營業之主要營業項目．．．」等語，乃被告事後卸
    責之詞，顯不足採。
三、關於訴之聲明第二項、第三項：按「侵害著作人格權者，被害人得請求表示著作
    人之姓名或名稱、更正內容或為其他回復名譽之適當處分」；又「被害人對於侵
    害其著作權者，得請求排除之，有侵害之虞者，得請求防止之」。基此，原告茲
    依著作權法第八十五條第二項、第八十四條及民法第一百九十五條規定，請求鈞
    院賜判如訴之聲明第二項。又依著作權法第八十九條、第九十九條規定，被害人
    得請求由侵害著作權者負擔費用將判決書全部或一部登載新聞紙，故懇請鈞院判
    決如訴之聲明第三項。
四、原告不易證明實際損害額，原告依著作權法第八十八條第三項規定為本件損害賠
    償之請求，實屬有理：
（一）、被告自承銷售電腦時即順便幫客戶安裝原告享有著作權之軟體且被告侵權行
        為經鈞院刑事庭認定為常業犯，原告所受損害實不易證明：查被告侵權行為
        經刑事庭認定「意圖銷售而擅自以重製之方法侵害他人著作財產權為常業」
        ，且判決理由三謂「．．．按刑法上所謂常業犯，指反覆以同種類行為為目
        的之社會活動之職業性犯罪而言，．．．故被告雖然辯稱並非專門販賣盜版
        軟體，唯其反覆從事多次販賣及重製行為，且本身係經銷商，已具有職業性
        犯罪之特性，自應成立常業犯。」，又被告於九十年十一月二十日鈞院刑事
        庭審理供稱：「．．．我們賣電腦時，有順便幫他們安裝辦公室二OOO及視
        窗九八，．．．我們也希望客戶買正版光碟，但客戶都沒買，我們就隨機附
        送．．．」，則被告隨機附送原告享有著作權之軟體乃為其銷售常態，而被
        告反覆從事侵害原告著作權行為，業經鈞院認定為常業犯，被告對原告所造
        成之損害實難以估計，原告不易證明實際損害額至明。
（二）、刑事扣案單據並非被告所有銷售之交易記錄：查被告辯論意旨狀第七點謂「
        原告已全面就被告捷宇公司所有銷售資料進行清查，．．．銷售數目並無無
        法確定之可能。．．．」云云，惟查：
１、本件刑事搜索之聲請人為台北市政府警察局中正第二分局，相關刑事搜索、扣押
    等強制處分權之行使，事屬檢調單位權限，原告何有權限能就被告捷宇公司所有
    銷售資料進行清查？
２、況，被告公司於七十八年即設立，被告亦自認其年營業額達新台幣六千餘萬至八
    千七百餘萬元不等，則被告每年銷售之電腦台數當達數千台以上，然本件刑事搜
    索（包括搜索、扣押證物至完成扣押筆錄之製作）僅歷時二個小時，衡諸常情，
    被告公司成立至搜索時（達十二年）之銷售單據焉能於前開搜索期間內查核完畢
    ，足徵刑事扣案單據並非被告所有銷售之交易記錄，被告前揭「原告已全面就被
    告捷宇公司所有銷售資料進行清查，．．．銷售數目並無無法確定之可能。．．
    ．」等語，純屬無稽。
３、再者，被告辯論意旨狀謂「因此，既然原告主張發現共有確定數量之二十三台電
    腦有所謂重製之情形，．．．」等語，惟原告自始即主張本件原告所受損害難以
    證明，原告否認有被告所謂之前開陳述，併此敘明。
４、綜上所述，原告不易證明實際損害額，原告依著作權法第八十八條規定第三項為
    本件損害賠償之請求，實屬有理。
（三）、有關台灣台北地方法院八十九年重訴字第二一五O號、台灣高等法院八十九
        年重訴字第一O九號判決及台灣台北地方法院九十一年度重訴字第四八六號
        民事判決，對於未論以「常業犯」之電腦經銷商侵害原告著作權事件，即以
        每一軟體一百萬元計其損害額，然本件被告業經鈞院刑事庭論以「常業犯」
        ，是其侵害原告著作權之情節較為嚴重，自不待言，是原告依著作權法第八
        十八條第三項規定請求鈞院以每一軟體一百萬元計其損害額，亦屬有據。
五、有關被告所提證物之答辯，除原告91.8.26所提辯論意旨狀所述外，茲再補充敘
    明如下：
（一）、查「被告答辯（三）狀所附被證四、被證五有關被告捷宇公司八十八年度之
        營利事業所得稅結算申報書及產品進銷存明細表，並無稅捐單位之收文註記
        ，是上開證物乃係被告事後所製作，不具證明力。」，經原告於辯論意旨狀
        提出上開質疑後，被告才提其所謂之證物正本（原告否認之），姑不論被告
        今日所提證物之真正，惟觀諸其非僅與被證四所附「八十八年度營利事業所
        得稅結算申報書」之格式不符，且其後附之銷貨單據之銷貨金額合計（詳銷
        貨單據最後一頁）與被告被證五所附商品進銷存明細表之銷售合計金額（
        00000000.77，詳證十三）亦不同，果如被告所言其所提者為正本，益足證
        明被證五內容不實，顯係被告事後所製作，被告執此所為「被告購入一百五
        十七顆CPU及一百三十四套軟體」等語（詳被告辯論意旨狀第六點），純屬
        無稽。
（二）、倘被告未非法重製原告享有著作權之軟體（下稱原告軟體）灌錄於電腦後銷
        售，則消費者購買電腦後，若有使用原告軟體之必要，當需另行付費購買；
        然因被告非法安裝原告軟體予消費者，致原告受有損害，有關消費者另行購
        買原告軟體之市價，茲有台灣微軟公司出具之電腦軟體參考市價表可稽（原
        告已庭提附卷）。惟如前所述，因本件原告所受損害不易證明，原告仍請鈞
        院依著作權法第八十八條第三項規定賜判原告如訴之聲明一，合先敘明。至
        於被告答辯狀（二）附件據以計算之軟體價格，以「Office  2000」價格為
        例，被告係以「5899」計算其金額，復觀諸被告答辯（一）狀附表，被告上
        開軟體價格之依據為網站下載資料（其下載之網址為：
        http://channel.synnex.com.tw），然經至該網站查詢，並無法查知被告所
        提上開資料，是該資料之真實性即有疑問；退步以言，縱上開價格為真，惟
        該價格並非一般消費者購買之市價，是該價格並不足採；更何況，被告係以
        「Office 2000中文隨機版（中小企業版）」計算「Office 2000」價格，然
        被告公司電腦內所安裝軟體除「Word」、「Excel 」外包含「Access」軟體
        者（詳原告準備書二狀附件三），當屬「Office  2000專業版」軟體（有關
        Office  2000各版本之介紹，詳見原告準備書二狀附件五第三頁所載），而
        非「Office  2000中文隨機版（中小企業版）」軟體所得涵蓋，足見被告前
        開答辯狀（二）附件據以計算之軟體價格，並不正確；再者，原告享有著作
        權之「DOS 6.2」、「Access  97」、「Excel 97」、「Outlook  97」、「
        PowerPoint 97」、「Visio 5.0」等軟體，被告答辯狀（二）附件之軟體金
        額計算表亦未予計入，是被告所提上開計算表，殊無可採。又被告乙○○於
        九十一年八月二十六日所提報價單並非單據正本，亦無人簽章，是該報價單
        不具證據力；而其同日所提網站下載資料亦不具證據力。
乙、被告方面：
壹、聲明：
一、 原告之訴駁回。
二、 訴訟費用由原告負擔。
三、 如受不利判決，願以現金或無記名可轉讓定存單供擔保免為假執行。
貳、陳述：
一、依原告提起刑事告訴或本件請求，似指被告等自始至終僅購買五套原告之合法軟
    體，即將上開五套軟體進行重製供公司內部使用且販售與不特定之消費者。然事
    實上被告係應原告故意派遣之員工向被告要求購買之二台電腦不斷要求被告代其
    灌裝軟體，始不得已為之之外，僅以八十九年為例，被告向銷售原告軟體之代理
    商購買原告之軟體之金額即高達數十萬元（被證一號），則原告片面主張被告僅
    購買五套軟體，其餘之銷售行為或公司內部使用行為均以重製為之等節，並非真
    實。
二、次就原告主張受損害之金額得依著作權法第八十八條第三項規定，依侵害情節最
    重大之新台幣一百萬元定其賠償額之部份。查縱使以目前尚未確定之鈞院刑事判
    決（案號：九十年度訴字第一一七九號），其亦僅認定販賣二十餘台電腦，換言
    之即使有重製行為，其實際金額係以軟體價格乘以電腦數量，非常明確，並無著
    作權法第八十八條第三項有「被害人不易證明其實計損害額」之情形。更何況該
    二十餘張訂購單係原告於刑事搜索時親自對於被告公司所有訂單中挑出認定有「
    侵害」情形，則其數量至多即應限於原告所指之數量，殆無疑問。又由該二十餘
    張訂單中，被告詳細查閱相關向代理原告軟體代理商購買軟體訂之購單，更發現
    其中有部份訂單亦係搭配被告合法購買之原告軟體，其餘訂單則因時間久遠不復
    記憶，惟配合被證一號被告購買原告合法軟體之訂購單，足以證明被告均係出售
    合法之原告軟體，並無販賣重製之原告軟體之情形。
三、再就原告主張被告重製之軟體計有DOS  6.2, Windows 98, Windows me, Access
    2000, Excel 2000, Frontpage 2000, Outlook 2000, Powerpoint  2000, Word
    2000,Access 97,Excel 97,Outlook 97,Powerpoint 97,Visio 5.0等十四項軟體
    。惟查，據被告所知，Visio  5.0並非屬於原告之軟體，且所有Access   2000,
    Excel 2000,Frontpage  2000,Outlook 2000,Powerpoint  2000,Word 2000均以
    Office 2000為名進行銷售，Access  97,Excel 97,Outlook 97,Powerpoint  97
    亦以Office  97為名進行銷售，並非單獨銷售，則其應屬合計為單一軟體計算，
    不應分別計算為六個軟體或四個軟體。
四、原告主張訴之聲明第二項係以著作權法第八十四條為其請求權基礎，惟細繹該條
    規定，與原告請求第二項刊登道歉啟示並無相關連，其主張自無理由至明。
五、依鈞院上開刑事判決係認定捷宇興業有限公司僅向微軟公司購得五套「視窗九八
    」及「辦公室二千」，但公司內部需求上述軟體十二套，而在八十八年四月由員
    工於辦公室內重製「視窗九八」及「辦公室二千」軟體之全套或一部，共計重製
    四十七片光碟，將十八片用於公司，其餘二十八片及壞片一片至於公司維修部，
    並灌裝於公司電腦供公司員工使用；又自八十九年十一月起，被告乙○○囑咐員
    工擅自重製「視窗九八」及「辦公室二千」軟體，灌裝於電腦硬碟一併出售予客
    戶，迄九十年四月十二日已販賣附加盜版軟體之個人電腦二十餘台。惟查，由捷
    宇興業有限公司經查扣之出貨單或訂購單（被證二號），對照捷宇興業有限公司
    向合法代理原告軟體之代理商購買合法軟體之出貨單或送貨單（被證三號），目
    前得以確認至少其中編號No048416,  No047683, No048450,00000000,000000000
    等訂購單或出貨單（參見被證二號前五張訂單），證明係捷宇興業有限公司合法
    購入原告軟體後，再搭配硬體出售予消費者之合法銷售行為，而編號No040586訂
    單（參見被證二號第六張訂單），其上根本未有記載任何有關軟體之文字，證明
    該名消費者並未向捷宇興業有限公司購買軟體，則被告自無任何侵害軟體著作權
    之可能。其餘查扣之訂單，因被告無法對每一訂購單均清楚記憶，並逐一對照捷
    宇興業有限公司經查扣之出貨單或訂購單，惟捷宇興業有限公司在八十九年間即
    向合法代理商購入相當數量之原告軟體（參見被證一號），足證捷宇興業有限公
    司絕非如鈞院刑事判決所認定，僅購買五套微軟軟體即任意重製供公司內部使用
    及出售予客戶。則鈞院自得單獨就實際情形認定之，不受鈞院刑事庭之拘束。
六、針對原告主張所謂受損害金額之計算，以鈞院刑事庭認定之數量，扣除上開第四
    點所述被告公司合法購買之訂單外，經查共有二十七張訂購單待確認（參見被證
    二號），如鈞院仍認上開二十七張訂購單係屬未何法購買之軟體者（被告仍否認
    之），其數量及金額合計為新台幣十七萬八千五百五十七元（參見附表一號），
    且此部份係原告出售之價格，尚須原告提出扣除該等軟體成本後之利潤證明，始
    為原告所受之損害。
七、查本件原告於提出刑事告訴時，告訴代理人即全面就被告捷宇興業近年所有銷售
    資料進行清查，始取出其自認有銷售非法軟體之二十餘張訂購單，而由該二十餘
    張訂購單上記載之買主可知，其包括個人或公司之購買人，足證被告公司出售電
    腦產品均以訂購單為憑，因此縱使原告主張該二十餘張訂購單均屬非法軟體者（
    被告仍否認之），其銷售數目並無無法確定之可能。原告僅主張其軟體拷貝之簡
    易性逕行推斷銷售數量難以估計，顯無理由。而原告更以購買者如自行拷貝，會
    造成非法軟體加倍流通之主張，與本件完全無涉，蓋購買者是否拷貝，並非以非
    法軟體為限，甚至是合法向原告購買者，亦得進行拷貝。原告以此無因果關係之
    敘述，主張被告亦應對此部份負責，亦無理由至明。因此，既然原告主張發現共
    有確定數量之二十三台電腦有所謂重製之情形，則退步言之，縱使被告有原告所
    指之重製行為，亦係可明確確定所謂損害金額之情形，並無原告所指無法估計之
    可能，原告之主張與本件情形顯非正確。
八、又依原告附件五所提出軟體價格之證明均明白記載為「參考市價」，與市售實際
    價格完全不同，且依被告提出市售原告軟體之價格，足以證明原告銷售予大盤商
    或中盤商之價格必定低於市售價格，否則必定無利可圖，因此自應以市售價格作
    為計價之標準。
九、針對原告提出附件三被告公司電腦內之軟體，經統計後其金額十四萬六千六百五
    十三元，與訂購單二者合計為三十二萬五千二百一十元（參見修正後之附表一號
    及原告附件三號各項軟體金額計算表）。而前開合計之金額，係包含原告各項成
    本在內之金額，尚須原告提出其利潤所佔百分比比例後，才能確實計算原告所主
    張其所受損害之金額。
十、依被告捷宇興業有限公司八十八年度、八十九年度及九十年度營利事業所得稅結
    算申報核定通知書（被證四號），針對八十八年度之部份，除上開通知書外，被
    告公司尚保存有當年度「商品進銷存明細表」（被證五號），由上開證物可知，
    被告公司八十八年度之營業總收入雖計有新台幣（下同）七千五百九十萬零四百
    九十七元（參見被證四號八十八年度營利事業所得稅結算申報核定通知書），惟
    對照當年度進銷存明細表各項銷售產品可知，被告公司係以銷售電腦零件為營業
    之主要銷售項目，至於個人電腦組裝銷售則只占營業項目之極小部份，此可由當
    年度被告公司購買之ＣＰＵ數量即可證明。蓋任何個人電腦最重要之核心零件即
    為ＣＰＵ，且依ＣＰＵ產品世代汰換之速度，絕無可能將上年度之ＣＰＵ仍留用
    作為下年度個人電腦組裝之核心零件，因此欲統計被告公司當年度銷售組裝完成
    之個人電腦數量，應以購買ＣＰＵ之數量作為上限（更何況購買ＣＰＵ亦有可能
    係單獨出售之用途，並非絕對係作為組裝個人電腦之用），其他銷售項目則係被
    告公司擔任電腦零件中盤商為批發買賣所購入，並非為組裝電腦之用途，與一般
    光華商場之電腦公司以出售個人組裝電腦為主要業務之情形並不相同。
十一、次查，經逐項檢視被告八十八年度商品進銷存明細表之內容，被告於八十八年
      度共購入包括CELERON  466、CELERON333、Ｐ3-450、Ｐ3-500、Ｐ3-600、AMD
      A3D300等各種類共計一百五十七顆ＣＰＵ（參見被證五號明細表以螢光筆標示
      之部份），足證縱使被告公司將上開ＣＰＵ全部作為組裝個人電腦之用，至多
      僅能組裝一百五十七台（且更未排除客戶僅購買未灌有系統軟體之「空機」）
      ；而該明細表中亦列明被告公司購買各式系統軟體包括原告公司軟體在內共計
      有一百三十四套（參見被證五號以原子筆星號標示之部份），則被告公司既然
      針對出售組裝完成之個人電腦均有出售合法之軟體，自無可能所謂嚴重侵害原
      告之著作物且情節重大之可能。
十二、末查，被告所舉上開非以出售個人組裝電腦為主要業務之事實，有本件原告於
      提出刑事告訴時，告訴代理人（即本件之訴訟代理人）即全面就被告捷宇興業
      近年所有銷售資料進行清查，始取出其自認有銷售非法軟體僅二十餘張訂購單
      之事實可茲證明，並非係原告訴訟代理人隨機抽取可疑之訂單，亦非被告主動
      提出部份之訂單而已。且由該二十餘張訂購單上記載之買主可知，其購買人包
      括個人或公司，足證被告公司出售電腦產品均以訂購單為憑，因此縱使原告主
      張該二十餘張訂購單均屬非法軟體者（被告仍否認之），其銷售數目並無無法
      確定之可能。原告一再空口主張被告侵害情節重大，卻置本件有疑問之被告訂
      單係原告全面清查後所得之結果，配合被告自行提出銷售項目之證明，自可證
      明原告並無證據證明此部份之主張。
十三、按原告於本件中主張被告侵害原告軟體著作權之範圍，當不以原告向被告購買
      電腦之內載非法軟體述及本件刑事判決所查獲被告販賣二十餘台電腦所搭贈之
      軟體為限，並非被告所有交易之銷售記錄，進而主張其所受損害不以刑事扣案
      單據上軟體數據以計算告損害額等節。惟查，被告一再強調之部份係縱設認定
      被告等確有侵害原告之著作權，惟並非一經查獲即不分任何程度均逕以最告損
      害額進行認定，蓋如有重製之原告軟體固然有侵害其著作權，惟原告挾其幾近
      獨佔之市場主導地位，對於開發中國家之消費者，先是對於任意使用其軟體形
      成消費者使用習慣後，再行主張消費者應使用其合法軟體，原告是否有濫用其
      市場地位之情形，於近幾年來國內外迭有批評，甚至引發原告其國內司法機關
      以及我國公平會之調查，此均為不爭之事實。而被告等之上開敘述並非為脫免
      責任，而係強烈要求任何損害賠償事件均應回歸法律規定損害賠償之計算方式
      ，而唯有窮任何方式均確實無法查明損害時，始有依著作權法第八十八條第三
      項規定之餘地，而如依原告主張之邏輯，係以軟體重製之方便性及短時間性之
      必然性質，即以此得出只要係營業單位重製其軟體即有著作權法第八十八條第
      三項之適用，果真著作權法第八十八條第三項之立法意旨為此，為何不規定只
      要係營業單位重製軟體者即逕行適用逕依軟體一百萬元之規定？故原告以軟體
      之特性即主張有著作權法第八十八條第三項規定之適用，顯無理由至明。次就
      原告提出鈞院八十九年度重訴字第二一五○號及台灣高等法院八十九年度重訴
      字第一○九號等二判決，該二判決並非判例，均無法拘束鈞院之獨立認定，且
      由該二判決認定之理由亦無法看出為何係以著作權法第八十八條第三項之規定
      ，且如理由係如同原告所主張者，其如此逕自計算損害賠償額是否合理已如前
      所述，不再贅言，且最重要者，係本件於上開二判決之事實完全不同，即本件
      被告公司係以代理銷售電腦零件為大宗，組合成家用電腦之業務僅佔非常小之
      比例，此可由被告前提出年度銷售之營業額及營業項目中可看出，以被告銷售
      之各項零件，能組合成完整電腦之比例當以中央處理器ＣＰＵ之數量做認定，
      蓋縱有其他零件，無中央處理器根本無法組合成完整之電腦，縱使如原告提出
      以主機板作為銷售數量之標準之主張，但空有主機板而無中央處理器如何組合
      電腦？此為當然之理，故原告就此部份之主張顯然與組合電腦之要求不符。因
      此本件從頭至尾既然所有有可疑之銷售單據均係原告訴訟代理人親自審閱而扣
      案，顯然縱有爭議，被告銷售之涉有重製嫌疑之電腦亦僅限於此，而原承審法
      官為查明被告確實銷售電腦之數量，尚要求被告提出年度銷售數量及營業額，
      被告均已遵辦而確實能以此確定銷售電腦數量（此為單純銷售電腦數，消費者
      有可能購買空機自行灌裝軟體，且被告亦有搭配銷售合法軟體，因此該電腦數
      並非即屬所謂重製原告軟體之數量，併此敘明），因此原告提出上開二判決與
      本件可確定數量之情形根本無法類比，而無援用之餘地。
    理    由
一、原告起訴主張被告乙○○為被告捷宇公司負責人，其明知原告享有著作權之
    Windows 98等電腦程式著作，非經原告同意或授權，不得擅自重製、散布或意圖
    營利而交付，惟其竟基於意圖銷售之概括犯意，擅自重製原告享有著作權之著作
    物於被告公司電腦及其所販賣之電腦硬碟後銷售，而侵害原告之著作權，被告上
    開侵害事實，業經台灣台北地方法院檢察署提起公訴，並經鈞院九十年度訴字第
    一一七九號刑事判決被告有罪定讞，則被告等對原告構成侵權行為至明，被告乙
    ○○依著作權法第八十八條、民法第一百八十四條規定，對原告損害賠償責任；
    又被告乙○○乃被告捷宇公司負責人，被告捷宇公司依著作權法第八十八條、民
    法第二十八條、第一百八十四條、第一百八十五條、公司法第二十三條之規定，
    就原告損害亦應負連帶賠償之責，為此訴請被告連帶給付如訴之聲明第一、二、
    三項所示。被告則以縱使被告有原告所指之重製行為，亦係可明確確定所謂損害
    金額之情形，並無原告所指無法估計之可能，且起訴聲明第二項之登報道歉，與
    排除侵害或防止侵害完全無涉，其請求顯無理由等語置辯。
二、查被告乙○○係設於台北市○○區○○路一段五號一樓之被告捷宇公司負責人，
    該址一樓係門市部，二樓為辦公室，另在台北市○○路○段三八七號設有維修部
    ，被告乙○○與捷宇公司均以銷售電腦及周邊設備為業，明知MICROSOFT
    WINDOWS98中文版（下稱：視窗九八）、MICROSOFT  OFFICE2000中文版（下稱：
    辦公室二千；專業版含Word、Excel、Access、Powerpoint、Outlook及
    FrontPage六種軟體，標準版配備其中四種軟體，隨機版配備其中三種軟體；上
    述作業軟體亦可零售購買）等電腦軟體係美商微軟公司（Microsoft  Corp.下稱
    ：微軟公司）享有著作權之著作物，非經著作權人同意或授權，不得擅自重製、
    散布或意圖營利而交付，竟基於侵害著作權之故意，未經微軟公司許可、授權，
    即先後有下列擅自重製舉動，並以此為業：(1)捷宇公司僅向微軟公司購得五套「
    視窗九八」及「辦公室二千（與視窗二千軟體合併購買）」，但公司內部需求上
    述軟體十二套，乙○○竟在八十八年四月間左右，交由不知名且不明究理員工，
    在八德路辦公室內，私自以公司燒錄器及空白光碟重製視窗九八、辦公室二千軟
    體之全套或一部，共計重製四十七片光碟（其中一片係壞片），將十七片置於八
    德路一段五號二樓辦公室，一片置於一樓門市部，剩餘二十八片與壞片一片置於
    中華路二段三八七號維修部，並灌裝於公司電腦供公司員工使用，(2)八十九年十
    一月起，乙○○囑咐不知名且不明究理員工，擅自重製視窗九八或辦公室二千軟
    體，灌裝於電腦硬碟一併出售予客戶，迄九十年四月十二日，已販賣附加盜版軟
    體之個人電腦二十餘台之事實，業經被告乙○○於本院九十年度訴字一一七九號
    違反著作權法刑事案件中偵審中坦承不諱，且有公司執照與營利事業登記證正版
    「視窗九八」及「辦公室二千」軟體之授權合約、使用說明、封套及發票軟體著
    作權登記證明暨宣示證書、訂購單六張、出貨單二十九張、未出貨單原告向被告
    捷宇公司訂購灌裝盜版軟體之二台電腦訂貨單、出貨單、發票影本螢幕列印資料
    電腦軟體記錄表搜索軟體比較表、四十七片光碟、勘驗筆錄、光碟片紀錄表等附
    於上開刑事卷內可稽，被告因此所涉及刑責部分，亦經本院刑事法庭分別依違反
    著作權法罪名，判處被告捷宇公司罰金新台幣拾伍萬元，緩刑年，被告乙○○
    有期徒刑壹年肆月，緩刑年確定，業經本院調閱上開刑事卷宗審核屬實，且其
    中「Visio 5.0」之著作權，原告於八十九年一月七日已因合併而概括繼受Visio
    公司之權利、義務，有原告所提公、認證之聲明書為證。原告主張被告乙○○有
    基於意圖銷售之概括犯意，擅自重製原告享有著作權之著作物於被告捷宇公司電
    腦及其所販賣之電腦硬碟後銷售，而侵害原告之著作權之事實，堪信為真。被告
    以其向原告軟體代理商購買軟體之金額即高達數十萬元，主張均係出售合法之原
    告軟體，並無販賣重製原告軟體情形等語，自不足採。
三、按因故意或過失不法侵害他人之著作財產權或製版權者，負損害賠償責任。數人
    共同不法侵害者，連帶負賠償責任。前項損害賠償，被害人得依下列規定擇一請
    求︰一、依民法第二百十六條之規定請求。但被害人不能證明其損害時，得以其
    行使權利依通常情形可得預期之利益，減除被侵害後行使同一權利所得利益之差
    額，為其所受損害。二、請求侵害人因侵害行為所得之利益。但侵害人不能證明
    其成本或必要費用時，以其侵害行為所得之全部收入，為其所得利益。依前項規
    定，如被害人不易證明其實際損害額，得請求法院依侵害情節，在新台幣一萬元
    以上五十萬元以下酌定賠償額。如損害行為屬故意且情節重大者，賠償額得增至
    新台幣一百萬元，著作權法第八十八條定有明文。查被告乙○○為被告捷宇公司
    之負責人，其有基於意圖銷售之概括犯意，擅自重製原告享有著作權之著作物於
    被告捷宇公司電腦及於捷宇公司販賣之電腦硬碟後銷售，而侵害原告之著作權之
    事實已如前述，原告依上述法條，請求被告應連帶負損害賠償責任，自屬有據。
四、原告主張因被告侵權行為屬故意且情節重大，且其實際損害額，不易證明，自不
    能以原告向被告購買電腦之內載非法軟體數及刑事扣案單據上載軟體數，據以計
    算，而應依著作權法第八十八條第三項規定，以每一軟體以一百萬元計其損害額
    ，被告非法重製原告十四項電腦程式著作，自應給付原告如訴之聲明第一項所示
    金額。被告則以原告所受損害金額可以明確確定等語置辯。經查，本件係原告以
    被告有擅自重製原告享有著作權之著作物於被告捷宇公司電腦及其所販賣之電腦
    硬碟後銷售，而侵害原告著作權之行為，於本院年度訴字第一一七九號刑事訴訟
    程序對被告提起附帶民事訴訟，經刑事庭移送而來，自應以上述刑事案件認定之
    事實，為本件審判範圍，否則應由原告另行請求。上述刑事案件，係認定被告有
    重製四十七片光碟，灌裝於公司電腦供公司員工使用，及灌裝於電腦硬碟後出售
    二十餘台個人電腦，且以此為業，自應以此計算原告得請求之損害賠償額。查：
（一）、被告主張依刑案查扣捷宇公司之出貨單或訂購單，經統計結果，其中二十七
        張訂單，其數量及金額合計為新台幣十七萬八千五百五十七元（詳附件二所
        示），另針對原告提出如附件三被告公司電腦內之軟體，以市售價格統計後
        ，其金額為十四萬六千六百五十三元（如附件三所示），與訂購單二者合計
        為三十二萬五千二百一十元，以此合計之金額，扣除原告之利潤所佔百分比
        比例後，才係原告所受損害之金額。
（二）、惟被告主張應剔除之
        編號No048416,  No047683, No048450,00000000,000000000等訂購單或出貨
        No048450,00000000,000000000，048416等訂購單或出貨單，係捷宇公司合
        法購入原告軟體後，再搭配硬體出售予消費者之合法銷售行為，惟被告並未
        能證明上開訂購與其所提之出貨單有何關連，又被告主張重製之四十七片光
        碟，既未流通，亦毋庸算入原告之所受損害，惟被告既有重製行為，亦已構
        成對原告著作權之損害，被告主張均予剔除，並無足採。本院認被告擅自重
        製行為，雖因電腦拷貝軟體僅須數分鐘即可輕易完成，事實上確難計算在外
        流通之數量，而使原告實際所受損害不易證明。惟被告本身係將重製之軟體
        ，拷貝於公司十二台電腦及二十餘台出售之個人電腦等情節，認被告之侵權
        行為，尚未達情節重大程度，認依著作權法第八十八條第三項前段規定，原
        告請求按每一著作物以三十萬元計算損害額，即原告有十四種軟體被侵害，
        其損害額應為四百二十萬元，從而原告請求被告連帶給付上開金額，並均加
        付法定遲延利息，應予准許，逾此部分之請求，為無理由，應予駁回。
五、次按侵害著作人格權者，被害人並得請求表示著作人之姓名或名稱、更正內容或
    為其他回復名譽之適當處分；又被害人得請求由侵害人負擔費用，將判決書內容
    全部或一部登載新聞紙、雜誌，著作權法第八十五條第二項及第八十九條分別定
    有明文。故原告依前揭規定，請求被告刊登道歉啟事，並將本件刑事最後事實審
    判決書主文及事實欄，暨本案民事最後事實審判決書主文欄，以長二十五公分、
    寬十九公分之篇幅，登載於經濟日報第一版下半頁亦屬應予准許。又本件判決之
    基礎已臻明確，兩造其餘之攻擊防禦方法及舉證，核與判決無影響，毋庸一一論
    列，併此敘明。
六、兩造陳明願供擔保，聲請宣告假執行或免為假執行，經核原告勝訴部分，合於法
    律規定，爰分別酌定相當之擔保金額宣告之；原告其餘假執行之聲請，因訴之駁
    回而失所依據，不予准許。
七、據上論斷：原告之訴為一部有理由，一部無理由，並依民事訴訟法第七十九條但
    書、第三百九十條第二項、第三百九十二條，判決如主文。
中　　　華　　　民　　　國　　九十一　　年　　　十二　　月　　十九　　　日
                                            民事第三庭法      官　李慈惠
右為正本係照原本作成
如對本判決上訴，須於判決送達後廿日內向本院提出上訴狀
中　　　華　　　民　　　國　　九十一　　年　　　十二　　月　　 二十　　 日
　　　　　　　　　　　　　　　　　　　　　　　　　　　法院書記官　林秀娥
